臺灣高雄地方法院民事判決
110年度雄簡字第2063號
原      告  陳萬泓  
被      告  趙沛婷  

上列當事人間請求損害賠償（交通）事件，原告提起刑事附帶民
事訴訟，經本院刑事庭裁定移送前來，本院於民國111年3月3日
言詞辯論終結，判決如下：
    主  文
被告應給付原告新臺幣參拾萬肆仟捌佰參拾玖元，及自民國一一
Ｏ年六月十一日起至清償日止，按週年利率百分之五計算之利息
。
原告其餘之訴駁回。
本判決得假執行；但被告如以新臺幣參拾萬肆仟捌佰參拾玖元為
原告預供擔保後，得免為假執行。
    事實及理由
一、被告未於言詞辯論期日到場，核無民事訴訟法第386 條所列
    各款情形，爰依原告之聲請，由其一造辯論而為判決。
二、原告主張：被告於民國109 年6 月2 日9 時1 分許，駕駛車
    牌號碼000-0000號自小客車沿高雄市新興區民生一路由東往
    西方向行駛，行經民生一路與五福一街交岔路口時，本應注
    意行駛至交岔路口，轉彎車應讓直行車先行，而依當時情形
    下，並無不能注意之情事，詎被告疏未注意及此，即貿然左
    轉進入五福一街，適原告騎乘車牌號碼000-000 號普通重型
    機車沿民生一路由西往東方向行駛，兩車遂發生擦撞，致原
    告受有右側骨盆骨折、右側髖臼骨折之傷害（下稱系爭傷害
    ）。原告因系爭事故支出醫療費用新臺幣（下同）125,447
    元、復健費用16,495元、就醫交通費7,240元。並於109年6
    月3日至6月18日住院期間，聘請看護半日照護，支出看護費
    用181,00元。又自出院後4週，均由原告之母楊玉瑛為全日
    看護，受有相當看護費用之損失56,000元（共計28日，每日
    以2,000元計算）。並因系爭傷害須休養，自109年6月2日至
    110年3月2日不能工作而受有薪資損失27萬元（共9個月，每
    月薪資3萬元計算）。又原告因系爭事故受有精神痛苦，得
    請求精神慰撫金50萬元，共計受有993,282元之損失，扣除
    已受領之汽車強制責任險保險理賠110,458元，尚有882,824
    元之損失。爰依民法侵權行為規定提起本件訴訟等語，並聲
    明：被告應給付原告882,824元，及自起訴狀繕本送達翌日
    起至清償日止，按週年利率5％計算之利息。
三、被告未於言詞辯論期日到場，亦未提出書狀作任何聲明或陳
    述。
四、經查，原告主張前揭事實，有系爭事故道路交通事故現場圖
    、道路交通事故調查報告表㈠、㈡-1、談話紀錄表、道路交通
    事故初步分析研判表、現場照片、高雄醫學大學附設中和紀
    念醫院診斷證明書及111年2月18日高醫附法字第1110100507
    號函、醫療費用單據、復健費用單據、就醫車資單據、照顧
    服務員證明書暨照護費用收據、原告在職證明及留職停薪證
    明書、勞保投保資料、強制險理賠證明等在卷可稽（警卷第
    15至25、33至53頁、本院110年度交簡附民字第116號卷【下
    稱附民卷】第17至23頁、本院卷第59至67、69至145、149至
    153、159至165、171至175、201、219至223頁），並有證人
    楊玉瑛證述明確（本院卷第210至211頁）。又被告已於相當
    時期受合法通知，而於言詞辯論期日不到場，亦未提出準備
    書狀爭執，依民事訴訟法第280條第3項之規定，應視同自認
    ，堪認原告主張之事實為真實。
五、本院之判斷：
　　按因故意或過失，不法侵害他人之權利者，負損害賠償責任
    ，民法第184 條第1 項前段定有明文。經查，系爭事故係因
    被告轉彎車未禮讓原告直行車之過失所肇致，依首揭規定，
    被告自應對原告負侵權行為之損害賠償責任。則原告得向被
    告請求賠償之項目及金額，分述如下：
　　①醫療費用、復健費用、就醫交通費、住院看護費用部分：
　　　按不法侵害他人之身體或健康者，對於被害人因此喪失或
      減少勞動能力或增加生活上之需要時，應負損害賠償責任
      。經查，原告因系爭事故受有系爭傷害，並支出醫療費用
      125,447元、復健費用16,495元、就醫交通費7,240元、住
      院看護費用18,100元，係因被告不法侵害原告身體健康而
      支出之必要費用，屬原告因被告不法侵害行為所增加之生
      活費用，自應由被告賠償。
　　②相當看護費用部分：
　　　⑴按以親屬代為照顧被害人之起居，固係基於親情，但親
      　屬看護所付出之勞力並非不能評價為金錢，雖因二者身
        分關係而免除被害人之支付義務，惟此種基於身分關係
        之恩惠，自不能加惠於加害人，故由親屬看護時雖無現
        實看護費之支付，仍應認被害人受有相當於看護費之損
        害，得向被告請求賠償，始符公平原則（最高法院94年
        度台上字第1543號判決意旨可參）。
      ⑵經查，原告自109 年6 月2日至109 年6 月18日於中和紀
        念醫院住院接受治療，於出院後4週內需全日專人看護
        等情，有高雄醫學大學附設中和紀念醫院111年2月18日
        高醫附法字第1110100507號函附卷可查（見本院卷第20
        1頁）。次查，證人即原告母親楊玉瑛證稱：原告因車
        禍造成骨盆碎掉，都不能動，需要專人看護，是由我來
        照顧原告。原告出院後一直由我照顧到109年年底。因
        原告無法行動，需要我推輪椅，盥洗部分也由我負責協
        助原告等語（見本院卷第211頁），堪以認定原告於出
        院後4週內由其母全日照護一事屬實，是揆諸前揭說明
        ，原告雖無現實聘請看護而支付看護費用，然由原告之
        母照護所付出之勞力非不能依專業看護人員之費用為評
        價，是自應比照一般看護情形，認原告受有相當看護費
        之損害。從而，原告請求每日看護費用2,000 元，核與
        國內全日看護行情大致相符，尚屬適當，是原告所受相
        當於看護費用損害之金額為56,000元（計算式：2,000 
        ×28日＝56,000元），原告請求相當看護費用損失56,000
        元部分，自屬有據。
　　③薪資損失部分：
  　　⑴按損害賠償，除法律另有規定或契約另有訂定外，應以
　　　　填補債權人所受損害及所失利益為限。依通常情形，或
  　　　依已定之計劃、設備或其他特別情事，可得預期之利益
　　　　，視為所失利益，民法第216 條第1 、2 項分別定有明
　　　　文。
　　　⑵經查，原告因系爭事故須休養6-9個月始能恢復正常工作
        能力等情，有高雄醫學大學附設中和紀念醫院111年2月
        18日高醫附法字第1110100507號函在卷可徵（見本院卷
        第201頁），堪認原告自系爭事故發生日即109年6月2日
        起，至遲須至110年3月2日始能正常工作。又原告為受
        雇於訴外人鑫新國際有限公司（下稱鑫新公司），每月
        收入為3萬元，而原告自109年6月3日起至110年5月31日
        止因系爭事故辦理留職停薪等節，亦有鑫新公司出具之
        在職證明、留職停薪證明書附卷可憑（見本院卷第171
        、219頁），足認原告於前開留職停薪之期間內，並未
        獲有薪資收入。是以，原告於109年6月2日至110年3月2
        日（共9個月）因系爭事故而不能工作之薪資損失共計2
        7萬元（計算式：30,000×9=270,000），此部分自屬原
        告所失利益，應由被告賠償。
　　④精神慰撫金部分：　
　　　⑴按不法侵害他人之身體、健康、名譽、自由、信用、隱
     　 私、貞操，或不法侵害其他人格法益而情節重大者，被
        害人雖非財產上之損害，亦得請求賠償相當之金額，民
        法第195 條第1 項前段定有明文。又按慰藉金之賠償須
        以人格權遭遇侵害，使精神上受有痛苦為必要，其核給
        之標準固與財產上損害之計算不同，然非不可斟酌雙方
        身分資力與加害程度，及其他各種情形核定相當之數額
        （最高法院51年台上字第223 號判決意旨可參）。
　　　⑵經查，原告因系爭事故受有右側骨盆骨折、右側髖臼骨
        折等傷害，有高雄醫學大學附設中和紀念醫院診斷證明
        書可證（見警卷第8 頁），則原告因被告行為受有前開
        體傷，可認原告受有相當程度之精神痛苦，原告請求被
        告賠償非財產上之損害，自屬有據。又查，原告自陳大
        學畢業、為餐廳服務人員、每月收入3萬元（見本院卷
        第41至42頁），又原告名下有數筆不動產，被告名下無
        不動產等情，有兩造稅務電子閘門財產所得資料在卷可
        參，則本院斟酌原告傷勢、被告不法侵害之情節及兩造
        身分、地位、經濟能力等其他一切情狀，認原告請求被
        告賠償之精神慰撫金，以10萬元為適當。
　　⑤原告與有過失部分：
　　　⑴按損害之發生或擴大，被害人與有過失者，法院得減輕
        賠償金額，或免除之，民法第217條第1項定有明文。又
        民法第217條第1項過失相抵之責任減輕或免除，非為抗
        辯，而為請求權一部或全部之消滅，故過失相抵之要件
        具備時，法院得不待當事人之主張，逕以職權減輕賠償
        金額或免除之（最高法院107年度台上字第773號判決意
        旨可參）。而基於過失相抵之責任減輕或免除，法院對
        於賠償金額減至何程度，應斟酌雙方原因力之強弱與過
        失之輕重以定之（最高法院99年度台上字第1580號判決
        意旨可參）。　
　　　⑵經查，原告未遵守道路速限時速40公里規定，貿然以時
        速40-50公里之車速進入路口，有系爭事故談話紀錄表
        、初步分析研判表在卷可查（見警卷第23至24、25頁）
        ，堪認原告就系爭事故之發生亦有過失，此復為原告所
        不爭執（見本院卷第210頁），堪認被告未禮讓直行車
        之過失及原告進入路口未減速慢行之過失，均為系爭事
        故發生之原因，是本院斟酌雙方過失情狀，認被告應就
        系爭事故負擔七成之責任，原告應負擔三成之責任。是
        以，原告所得請求被告賠償之金額，依過失相抵法則酌
        減後為415,297元【計算式：（醫療費用125,447元＋復
        建費用16,495元＋就醫交通費7,240元＋住院看護費用18,
        100＋相當看護費用之損失56,000＋薪資損失270,000+精
        神慰撫金100,000）×70％=415,297，小數點以下四捨五
        入】。
　　⑥末按保險人依本法規定所為之保險給付，視為被保險人損
      害賠償金額之一部分；被保險人受賠償請求時，得扣除之
      ，強制汽車責任保險法第32條定有明文。經查，原告因系
      爭事故已受領強制責任險保險金110,458元，有原告存摺
      影本可徵（見本院卷第221、223頁），是依上開規定扣除
      原告已受領之保險金110,458元後，原告因系爭事故得請
      求被告賠償之金額為304,839元（計算式：415,297－110,4
      58＝304,839）。
六、綜上所述，原告依民法侵權行為規定，請求被告給付原告30
    4,839 元及自起訴狀繕本送達翌日（即110 年6月11日）起
    至清償日止，按週年利率5 ％計算之利息，為有理由，應予
    准許。逾此範圍之請求，為無理由，應予駁回。
七、本判決原告勝訴部分，係依民事訴訟法第427 條訴訟適用簡
    易程序所為被告敗訴之判決，爰依同法第389 條第1 項第3
    款之規定，依職權宣告假執行。並由本院依民事訴訟法第39
    2 條第2 項之規定，依職權宣告被告為原告預供擔保，得免
    為假執行。
八、本件事證已臻明確，其餘攻擊防禦方法及所提證據，核與判
    決結果不生影響，爰不逐一論述，併此敘明。
九、本件係刑事附帶民事訴訟事件，由本院刑事庭移送前來，迄
    本院言詞辯論終結止，當事人並無何裁判費或其他訴訟費用
    之支出，自無諭知訴訟費用負擔之必要，併此敘明。　　　
中　　華　　民　　國　　111 　年　　3 　　月　　17　　日
                  高雄簡易庭　法　官  陳安信
以上正本係照原本作成。
如對本判決上訴，須於判決送達後20日內向本院提出上訴狀。如
委任律師提起上訴者，應一併繳納上訴審裁判費。
中　　華　　民　　國　　111 　年　　3 　　月　　17　　日
                              書記官  蔡妮君